臺灣嘉義地方法院民事判決
109年度重訴字第75號
原      告  呂秀真  
訴訟代理人  謝耿銘律師
被      告  翁和傑  
            翁靖芸  
            呂苔瑋  

            呂吳寶葉



兼上二人共同
訴訟代理人  呂保宗  

上列當事人間因分割共有物事件，本院於民國110年10月26日言
詞辯論終結，判決如下：
    主      文
原告呂秀真與被告翁和傑、翁靖芸、呂苔瑋及呂保宗共有坐落嘉
義市○○○段000地號、面積536平方公尺土地，及同段187-10地號
，面積51平方公尺土地合併分割，分割如附圖二即嘉義市地政事
務所發給之土地複丈成果圖所示代號187(D)、面積117平方公尺
，分歸由被告呂苔瑋按權利範圍3分之1、被告呂保宗按權利範圍
3分之2之比例分別共有取得；代號187(E)、面積470平方公尺，
分歸由原告呂秀真按權利範圍64分之17、被告翁和傑按權利範圍
64分之40、被告翁靖芸按權利範圍64分之7之比例分別共有取得
。
原告呂秀真與被告呂吳寶葉共有坐落嘉義市○○○段00000地號、面
積65平方公尺土地，及同段187-11地號，面積28平方公尺土地合
併分割，分割如附圖二即嘉義市地政事務所發給之土地複丈成果
圖所示代號187-7(B)、面積26平方公尺，分歸由被告呂吳寶葉取
得；代號187-7(C)、面積67平方公尺，分歸由原告取得。
訴訟費用由兩造按附表「訴訟費用分擔比例」欄所示之比例負擔
。
    事實及理由
壹、程序方面：
一、按民事訴訟法第254條訴訟繫屬中為訴訟標的之法律關係，
    雖移轉於第三人，於訴訟無影響。前項情形，第三人經兩造
    同意，得聲請代移轉之當事人承當訴訟；僅他造不同意者，
    移轉之當事人或第三人得聲請法院以裁定許第三人承當訴訟
    ，民事訴訟法第254條第1項、第2項定有明文。查坐落嘉義
    市○○○段00000地號，面積65平方公尺土地，及同段187-11地
    號，面積28平方公尺土地（下稱系爭187-7、187-11地號土
    地）之原共有人財政部國有財產署，2筆土地應有部分各10
    分之1，於民國110年7月14日辦理移轉登記予被告呂吳寶葉
    ，被告呂吳寶葉於110年9月29日聲請代財政部國有財產署承
    當訴訟，經本院於110年9月30日通知兩造表示意見，其等均
    表示同意，爰由被告呂吳寶葉為財政部國有財產署之承當訴
    訟人，續行訴訟確定，揆諸前揭規定，核無不合，應予准許
    。
二、被告翁和傑、翁靖芸經合法通知，均無正當理由未於言詞辯
    論期日到場，核無民事訴訟法第386 條所列各款情形，爰依
    原告聲請，由其一造辯論而為判決。
貳、實體方面：
一、原告主張：
  ㈠坐落嘉義市○○○段000地號，面積536平方公尺土地，及同段18
    7-10地號，面積51平方公尺土地（下稱系爭187、187-10地
    號土地）為原告及被告翁和傑、翁靖芸、呂苔瑋、呂保宗所
    共有；系爭187-7、187-11地號土地為原告及被告呂吳寶葉
    所共有，其權利範圍分別如附表所示，而系爭187、187-10
    、187-7、187-11地號土地（下合稱系爭4筆土地）並無物之
    使用目的或契約約定不得分割之情形，因兩造無法協議分割
    ，且系爭4筆土地使用分區均為乙種工業區用地，系爭187、
    187-10地號土地之共有人及應有部分均相同，請求該2筆土
    地合併分割；系爭187-7、187-11地號土地之共有人及應有
    部分均相同，請求該2筆土地合併分割，並分割如嘉義市地
    政事務所110年9月8日土地複丈成果圖所示（即附圖一）之
    分割方案。
　㈡系爭187、187-10地號土地合併分割後，因被告呂保宗、呂苔
    瑋持分面積分別為78.3平方公尺、39.1平方公尺，以原物分
    配其土地面積尚不足依嘉義市畸零地使用規則第3條規定最
    小基地面積或建築面積112平方公尺（最小寬度7公尺、最小
    深度16公尺），而無法建築使用，惟被告呂保宗、呂苔瑋合
    併其持分面積為117.4平方公尺，符合上述最小建築面積，
    且被告呂保宗、呂苔瑋為叔姪關係，因此被告呂保宗、呂苔
    瑋於系爭187、187-10地號土地合併分割後仍保持共有，應
    屬妥適。又原告與被告翁和傑為配偶關係，與被告翁靖芸為
    母女關係，故系爭187、187-10地號土地合併分割後仍保持
    共有。
　㈢原告所提附圖一之分割方案較為妥適，理由如下：
　⒈系爭187、187-10地號土地呈現三角形外觀，西北側面臨博愛
    路，如附圖一所示，由西北側界線（平行博愛路）取一垂直
    線，按兩造之應有部分面積分割為二部分，一部分歸原告、
    被告翁和傑、翁靖芸，另一部分歸被告呂保宗、呂苔瑋，應
    係最公平之分割方式。況原告呂秀真、被告翁和傑、翁靖芸
    所有之土地面積，相較被告呂保宗、呂苔瑋、呂吳寶葉（下
    稱被告呂保宗等3人）所有之土地面積，整整大了4倍之多，
    為使系爭4筆土地於分割後能達最大經濟、利用價值，理應
    由原告呂秀真、被告翁和傑、翁靖芸受分配之較大面積土地
    能夠獲得妥善利用為是，而被告呂保宗等3人提出附圖二之
    分割方案只著重自己受分配土地之完整性，忽視原告呂秀真
    、被告翁和傑、翁靖芸之土地所有權益，並減損土地之經濟
    、利用價值，實非最佳分割方案。
　⒉被告呂保宗等3人所提附圖二之分割方案，被告呂保宗、呂苔
    瑋分配部分之地形呈現完美之四方形，經濟與利用價值均甚
    高；反觀分配予原告、被告翁和傑、翁靖芸之土地部分，則
    呈現境界線非常崎嶇、地形非常不完整之多邊形，係狹長地
    形，實難以利用，經濟與利用價值均甚低，且原告呂秀真、
    被告翁和傑、翁靖芸申請建築時，勢必因屈就狹長、不規則
    地形，而興建面寬窄、長度甚長之建築物，將因此浪費周圍
    甚多土地未能利用，可見附圖二之分割方案甚為不公平、不
    合理。而原告所提附圖一之分割方案，分配予被告呂保宗、
    呂苔瑋之代號187(A)部分，位於土地之西南側，與相鄰之19
    4-19地號土地間之境界線為直線；反觀原告受分配之代號18
    7(B)部分，其東北側境界線則相當彎曲，由此可見被告呂保
    宗、呂苔瑋受分配之土地地形優於原告、被告翁和傑、翁靖
    芸所分配之土地地形。再者，原告、被告翁和傑、翁靖芸依
    附圖一所示分配代號187(B)、代號187-7(D)部分，能建築最
    大面積、四方形之建築物，且不浪費土地，而被告呂保宗等
    3人受分配之土地地形大致呈現三角形，扣除少部分四周圍
    空地後，仍可興建建築物使用，此對兩造最公平，且能達到
    土地最高利用價值之分割方式。
　⒊系爭187、187-10地號土地使用分區屬「都市計劃區」內之「
    乙種工業區」用地，依建築技術規則建築設計施工編第269
    條第1款、第271條第1項規定，僅能興建「工廠類建築物」
    ，且「作業廠房單層樓地板面積不得小於150平方公尺」。
    被告呂保宗、呂苔瑋所有之系爭187、187-10地號土地合計
    持分面積僅為117平方公尺，不足150平方公尺之最小樓地板
    面積，再依嘉義市政府109年8月31日府都建字第1092609396
    號函文所揭示乙種工業區之建蔽率70％計算，被告呂保宗、
    呂苔瑋若要合法興建建築物，其土地面積至少要214.29平方
    公尺，故被告呂保宗、呂苔瑋無法在系爭187、187-10地號
    土地上合法興建工廠類建築物。因此，縱使被告呂保宗、呂
    苔瑋受分配之土地屬「畸零地」，亦不影響其建築權益，實
    不需為了配合讓被告呂保宗、呂苔瑋受分配之土地非屬「畸
    零地」，而勉強分割如附圖二之分割方案。　
　⒋依建築技術規則第270條規定可知，廠房附屬空間設置目的，
    係為輔助或便利工業生產設置，可供寄宿及工作之空間，自
    然應以作業廠房存在為前提，始有設置廠房附屬空間之可能
    與必要性。又建築技術規則第272條規定各項廠房附屬空間
    之面積，不得超過「作業廠房」之多少比例，可見廠房附屬
    空間之申請、建築等，必以存在「作業廠房」為前提。被告
    呂保宗等3人所有之土地面積合計僅143.44平方公尺，無法
    合法興建工廠類建築物，且系爭4筆土地上亦無工廠類建築
    物，因此系爭4筆土地既然無可能存在工廠，則被告呂保宗
    等3人即無可能合法興建「工廠必要附屬設施」。再者，依
    據嘉義市都市計畫工業區申請建築執照處理原則第3點規定
    ，若被告呂保宗等3人欲興建工廠及其必要附屬設施、工業
    發展有關設施等，需申請嘉義市政府核發該等建物之建築執
    照，經工業區建築審查委員會審查審議通過後，再核發建造
    執照，故其等是否能在所分得之土地上興建工廠及其必要附
    屬設施、工業發展有關設施等，尚未可知，況被告呂保宗等
    3人亦未舉證確實能興建上開建物，其等主張能興建「工廠
    必要附屬設施」，進而主張應受分割取得一四邊型土地云云
    ，應無理由。　
　㈣並聲明：⒈系爭187、187-10地號土地准予合併分割，其分割
    方法如附圖一，代號187(A)部分面積117平方公尺，分配予
    被告呂保宗、呂苔瑋，分別按應有部分3分之2、3分之1保持
    共有；代號187(B)部分面積470平方公尺，分配予原告、被
    告翁和傑、翁靖芸，分別按應有部分64分之17、64分之40、
    64分之7保持共有。⒉系爭187-7、187-11地號土地准予合併
    分割，其分割方法如附圖一，代號187-7(C)部分面積26平方
    公尺，分配予被告呂吳寶葉；代號187-7(D)部分面積67平方
    公尺，分配予原告。　
二、被告方面：
  ㈠被告呂保宗等3人則以：
  ⒈被告呂保宗於系爭187、187-10地號土地持分面積分別為7  1
    .47平方公尺、6.8平方公尺，共78.27平方公尺，而被告呂
    苔瑋於系爭187、187-10地號土地持分面積分別為35.73平方
    尺、3.4平方公尺，共39.13平方公尺，為符合建築法相關法
    規規定，被告呂保宗、呂苔瑋願按土地合併後之持分面積保
    持共有，並同意土地合併分割。惟不同意原告所提附圖一之
    分割方案，為使被告呂保宗、呂苔瑋分得土地部分能妥善利
    用，另提出分割方案，分割方法如嘉義市地政事務所110年6
    月9日土地複丈成果圖繪製分割方案二所示（即附圖二）：
    代號187(D)部分面積117平方公尺，由被告呂保宗、呂苔瑋
    共同取得，按土地合併分割後持分面積保持共有；代號187(
    E)部分面積470平方公尺，由原告、被告翁和傑、翁靖芸共
    同取得，按土地合併分割後持分面積保持共有；代號187-7(
    B)部分面積26平方公尺，由被告呂吳寶葉取得；代號187-7(
    C)部分面積67平方公尺，由原告取得。
  ⒉附圖二之分割方案較為適當，理由如下：
  ⑴依據嘉義市畸零地使用規則第3條及第4條規定，工業區之正
    面路寬超過25公尺之一般建築基地，建築基地最小深度未達
    16公尺或最小寬段未達7公尺之一般建築基地，即屬畸零地
    。被告呂保宗、呂苔瑋分得附圖二所示代號187(D)部分，可
    符合嘉義市畸零地使用規則之規定，雖不符合建築技術規定
    建築設計施工編第271條作業廠房單層樓地板面積不得小於1
    50平方公尺之規定，但其於分割後可與被告呂吳寶葉分得代
    號187-7(B)部分共同開發，依據嘉義市畸零地使用規則第3
    條、第6條規定，達到面寬7公尺以上，而非屬畸零地及面臨
    道路之建築線上，將來才有機會興建建築物，使土地達到最
    大利用價值；原告、被告翁和傑、翁靖芸分得代號187(E)部
    分，符合建築技術規則建築設計施工編第271條規定：「作
    業廠房單層樓地板面積不得小於150平方公尺。…」及嘉義市
    畸零地使用規則之規定，則代號187(D)、187(E)部分之土地
    均可具有較高利用價值，較為妥適。
  ⑵依都市計畫法臺灣省施行細則第18條第1項、第2項規定，被
    告呂保宗等3人分割後共同開發之土地，仍可作為工廠必要
    附屬設施、工業發展有關設施使用，惟必須非屬畸零地，未
    來才能依「工廠必要附屬設施及工業發展有關設施」之項目
    申請使用，以達土地最大經濟效益之目的，並非如原告所稱
    被告呂保宗等3人所有之持分面積無論是否為畸零地均無法
    建築、如何分割均無差別，縱被告呂保宗等3人之持分面積
    無法建築作業廠房，若遭分割為畸零地或邊界不整，將造成
    土地價值大幅降低，且實際上難以使用，顯與土地分割係為
    達土地最大經濟效益之目的不符。
  ⑶原告、被告翁和傑、翁靖芸依附圖二之分割方案，分割後取
    得代號187-7(C)、187(E)部分之面積總和，依嘉義市政府10
    9年8月31日府都建字第1092609396號函文所揭示乙種工業區
    之建蔽率70％計算，其土地可興建建築面積為376平方公尺，
    其需保留之法定空地可分布在可興建建築面積之周邊，故不
    影響原告、被告翁和傑、翁靖芸對其土地之經濟與利用價值
    ，依附圖二之分割方案並無不公平、不合理之處。
  ㈡被告翁和傑、翁靖芸以：同意系爭187、187-10地號土地合併
    分割，並採原告所提附圖一之分割方案，且分割後與原告按
    原應有部分比例保持共有。
三、本院得心證之理由：
  ㈠按各共有人，除法令另有規定外，得隨時請求分割共有物。
    但因物之使用目的不能分割或契約訂有不分割之期限者，不
    在此限。民法第823條第1項定有明文。查原告主張系爭187
    、187-10地號土地為其與被告翁和傑、翁靖芸、呂苔瑋、呂
    保宗所共有；系爭187-7、187-11地號土地為其與被告呂吳
    寶葉所共有，各共有人之應有部分比例為如附表「應有部分
    比例」欄所示，系爭4筆土地並無不能分割之情形，兩造亦
    未訂有不分割之契約，惟不能協議決定分割等情，業據提出
    土地登記謄本、地籍圖為證，並為兩造所不爭，且兩造復經
    本院強制調解確未能就系爭4筆土地之分割方法達成協議決
    定。是以，本件原告訴請裁判分割系爭4筆土地，洵屬正當
    ，自應准許。
  ㈡次按「共有物之分割，依共有人協議之方法行之。」、「分
    割之方法不能協議決定，或於協議決定後因消滅時效完成經
    共有人拒絕履行者，法院得因任何共有人之請求，命為下列
    之分配：一、以原物分配於各共有人。但各共有人均受原物
    之分配顯有困難者，得將原物分配於部分共有人。二、原物
    分配顯有困難時，得變賣共有物，以價金分配於各共有人；
    或以原物之一部分分配於各共有人，他部分變賣，以價金分
    配於各共有人。」、「以原物為分配時，因共有人之利益或
    其他必要情形，得就共有物之一部分仍維持共有。」、「共
    有人相同之數不動產，除法令另有規定外，共有人得請求合
    併分割。」民法第824條第1、2、4、5項分別定有明文。第
    按分割共有物，除應斟酌各共有人之意願、利害關係及共有
    物之性質外，尚應斟酌分得部分所得利用之價值、經濟效用
    等原則。且裁判分割共有物，屬形成判決，法院定共有物之
    分割方法，固應斟酌當事人之聲明及上開事項等，而本其自
    由裁量權為公平合理之分配，但並不受當事人聲明、主張或
    分管約定之拘束。經查：
  ⒈系爭187、187-10地號土地面積分別為536平方公尺、51平方
    公尺，為原告與被告翁和傑、翁靖芸、呂苔瑋、呂保宗共有
    ，應有部分如附表「應有部分比例」欄所示，2筆土地相比
    鄰；系爭187-7、187-11地號土地面積分別為65平方公尺、2
    8平方公尺，為原告與被告呂吳寶葉共有，應有部分如附表
    「應有部分比例」欄所示，2筆土地相比鄰，是原告請求分
    別將系爭187、187-10地號土地合併分割，系爭187-7、187-
    11地號土地合併分割，應有理由。
  ⒉系爭4筆土地為相比鄰，位於嘉義市大潤發嘉義店旁，系爭18
    7-7、187-11地號土地西鄰嘉義市博愛路之人行道，臨路面
    之現場以鐵絲網圈圍；系爭4筆土地之內原有建物，然已塌
    毀，僅剩部分圍牆，其內有種植3株芒果樹，1株龍眼樹、3
    株果樹及1棵南洋杉，另無其他使用；現場交通、生活均屬
    便利等情，有系爭4筆土地謄本、地籍圖、本院現場勘驗筆
    錄、現場照片在卷可稽。
  ⒊系爭4筆土地之「三、…土地使用分區為乙種工業區，其建蔽
    率為70％，前側為30公尺都市計畫道路。…五、申請建照，…
    至於最小建築面積並無載明，惟仍需檢討相關規定後再統合
    檢核之，舉例如后：㈠（一宗）土地：最小基地面積，須符
    合畸零地使用規定，此規定限制該案最小基地面積，並相對
    限制建築面積；本案可按嘉義市畸零地使用規則第3條規定
    ：『本規則所稱面積狹小基地，係指建築基地深度與寬度任
    一項未達下列規定者：一、一般建築基地(工業區）、正面
    路寬超過25公尺者、最小寬度7公尺、最小深度16公尺…。』
    辦理。㈡建築技術規則第5章特定建築物專章、第14章工廠專
    章。㈢嘉義市都市計畫工業區申請建築執照處理原則、該區
    都市計畫土地使用分區管制規定及其他相關規定。」嘉義市
    政府109年8月31日府都建字第1092609396號函可參(見本院
    卷第121至122頁)。「二、…本案系爭土地得合法申請建築之
    相關種類需依都市計畫法臺灣省施行細則第18條…。四、本
    案系爭土地合法申請建築之面積限制涉及建築相關法令規定
    部分，說明如后：㈠依建築法第11條…，依同法第42條…，另
    依本府嘉義市建築管理自治條例第九條建築基地與建築線接
    連部分之最小寬度，規定如下：一、建築基地寬度不得小於
    嘉義市畸零地使用規則所定基地最小寬度之規定。二、建築
    基地為畸零地，其寬度不足，惟依規定不必補足者，不得小
    於二公尺。三、以私設通路連接建築線者，其寬度不得小於
    建築技術規則所定私設通路之最小寬度。㈡另依建築技術規
    則第269條：『下列地區之工廠類建築物，除依獎勵投資條例
    及促進產業升級條例所興建之工廠，或各該工業訂有設廠標
    準或其他法令另有規定者外，其基本設施及設備應依本章規
    定辦理：一、依都市計畫劃定為工業區内之工廠。二、非都
    市土地丁種建築用地内之工廠。』，依同規則第270條：『本
    章用語定義如下：一、作業廠房：…。二、廠房附屬空間：…
    。』，依同規則第271條：『作業廠房單層樓地板面積不得小
    於一百五十平方公尺。其面積一百五十平方公尺以下之範圍
    内，不得有固定隔間區劃隔離；面積超過一百五十平方公尺
    部分，得予適當隔間。』及同法第272條：『廠房附屬空間設
    置面積應符合下列規定：一、辦公室（含守衛室、接待室及
    會議室）及研究室之合計面積不得超過作業廠房面積五分之
    一。二、作業廠房面積在三百平方公尺以上之工廠，得附設
    單身員工宿舍，其合計面積不得超過作業廠房面積三分之一
    。三、員工餐廳（含廚房）及其他相關勞工福利設施之合計
    面積不得超過作業廠房面積四分之一。』。㈢另依嘉義市畸零
    地使用規則第2條：『畸零地及其相鄰土地之使用管理，依本
    規則之規定。前項所稱畸零地係指本法第三條規定地區内面
    積狹小或地界曲折之基地』，另依同規則第3條…，依同規則
    第8條：『面積狹小之基地非經補足所缺寬度、深度，地界曲
    折之基地非經整理，均不得建築。但經嘉義市政府（以下簡
    稱本府）查勘認為該基地之最小面積已達規定寬度及深度或
    周圍情形確實無法補足或整理，可供建築使用，並合於下列
    情形之一者，不在此限…』。㈣本案係爭土地不論土地分割合
    併皆須依上述說明㈠㈢及相關法規檢討後得合法申請建築，面
    積限制如上述說明㈡規定。」嘉義市政府110年1月29日府都
    建字第1095343275號函附卷為憑(見本院卷第311至313頁)。
    「三、次查乙種工業區准許從事『工廠必要附屬設施』使用者
    ，係依都市計畫法臺灣省施行細則第18條規定申辦，前揭條
    文及本市都市計畫相關規定尚無規範工廠必要附屬設施之興
    建面積。」嘉義市政府110年9月11日府都計字第1105329987
    號函在卷可稽（見本院卷第543頁）。「研商廠房及其附屬
    員工單身宿舍相關設施是否得位於不同都市計畫範圍疑義紀
    錄：…六、會議結論：…都市計畫甲、乙種工業區內工廠經查
    核確實無法於同宗基地設置相關附屬設施時，可由各縣(市)
    政府考量地方實際發展需要，在限制該工廠員工單身宿舍使
    用、相關設施不得租借外人使用或流用、合理通勤距離範圍
    及不影響工業區整體發展等原則下，得於同一都市計畫或鄰
    近鄉鎮都市計畫工業區內不同宗地或建築物設置，…。」內
    政部營建署110年10月19日營授辦城字第1100078590號函及
    所附文件附卷可參（見本院卷第593、597頁)。
  ⒋嘉義市地政事務所函知系爭4筆土地屬圖解區，登記面積僅計
    算至整位數等情，有嘉義市地政事務所110年3月9日嘉地二
    字第1105400090號函在卷為憑(見本院卷第361頁)，故兩造
    均以系爭187、187-10地號土地合併後，分割為原告與被告
    翁和傑、翁靖芸共有470平方公尺，及被告呂保宗與呂苔瑋
    共有117平方公尺；暨系爭187-7、187-11地號土地合併後，
    分割為原告67平方公尺，被告呂吳寶葉26平方公尺之方式提
    出分割方案(見本院卷第391至393、399至401頁)。
  ⒌本院衡諸系爭4筆土地之地形、臨路狀況、現場使用情形暨前
    開土地興建建物之限制等節，與系爭187、187-10地號土地
    部分，原告與被告翁和傑、翁靖芸均表示合併後維持共有，
    分配之位置為系爭187、187-10地號土地東北部；被告呂保
    宗等3人表示合併後被告呂保宗及呂苔瑋願維持共有，分配
    之位置為系爭187、187-10地號土地西南部，且希望該部分
    能與被告呂吳寶葉所分到系爭187-7、187-11土地部分相鄰
    ，共同使用等意願。再考量兩造分割後所分配之土地完整性
    、對外聯通道路及土地之經濟效用，是本院認以被告呂保宗
    等3人所提分割方案，即附圖二代號187-7(B)由被告呂吳寶
    葉取得；代號187-7(C)由原告取得；代號187(D)，由被告呂
    苔瑋按權利範圍3分之1、被告呂保宗按權利範圍3分之2之比
    例分別共有取得；代號187(E)，分歸由原告呂秀真按權利範
    圍64分之17、被告翁和傑按權利範圍64分之40、被告翁靖芸
    按權利範圍64分之7之比例分別共有取得，應為適當、合理
    之分割方法。
  ⒍至原告雖以前開事由請求依附圖一分割方案分割，然附圖一
    分割方案，被告呂保宗、呂苔瑋所分配代號187(A)部分，其
    所分割後面積僅為117平方公尺，而該分配土地之形狀呈現
    長約22.8公尺、寬約10.2公尺之直角三角形，則其日後土地
    之興建及利用將受更多限制；且該分配土地對外連接部分，
    除被告呂吳寶葉所分配代號187-7(C)外，尚有原告所分配代
    號187-7(D)之部分；又觀諸附圖二分割方案，原告及被告翁
    和傑、翁靖芸所分配代號187(E)部分，其雖因代號187(D)部
    分之分割而外觀呈現多邊形，然在興建建築物上並非如原告
    所稱僅得興建西北至東南向之長條形建築物，尚可考量代號
    187(D)部分東方長約17.4公尺、寬約9公尺之直角三角形區
    塊，故代號187(E)部分之興建及利用多元，而被告呂保宗、
    呂苔瑋分配代號187(D)部分之面積較為方正，興建及利用較
    之附圖一分割方案代號187(A)部分為佳，且與附圖二被告呂
    保宗之母即被告呂吳寶葉所分配代號187(B)部分完全銜接，
    日後合併使用亦較有利，故兩相權取利弊，自以附圖二分割
    方案較為可採。
四、綜上所述，原告依民法第823條第1項規定，訴請就系爭4筆
    土地為裁判分割，為有理由，本院認系爭4筆土地以原物分
    配之方式，如附圖二代號187(D)、面積117平方公尺，分歸
    由被告呂苔瑋按權利範圍3分之1、被告呂保宗按權利範圍3
    分之2之比例分別共有取得；代號187(E)、面積470平方公尺
    ，分歸由原告呂秀真按權利範圍64分之17、被告翁和傑按權
    利範圍64分之40、被告翁靖芸按權利範圍64分之7之比例分
    別共有取得；代號187-7(B)、面積26平方公尺，分歸由被告
    呂吳寶葉取得；代號187-7(C)、面積67平方公尺，分歸由原
    告取得，應係最有利及公平之分割方法，爰判決如主文第1
    、2項所示。
五、本件事證已臻明確，兩造其餘攻擊防禦方法及所舉證據，經
    審酌後，核與本件判決結果均無影響，爰不另一一論述，附
    此敘明。
六、末按因共有物分割之事件涉訟，由敗訴當事人負擔顯失公平
    者，法院得酌量情形，命勝訴之當事人負擔其一部，民事訴
    訟法第80條之1定有明文。分割共有物之訴，本質上屬無訟
    爭性之非訟事件，兩造本可互換地位。本件原告起訴雖於法
    有據，但被告之應訴實因訴訟性質所不得不然，本院認為訴
    訟費用由敗訴當事人負擔，顯失公平，而應由兩造依原應有
    部分即按附表「訴訟費用分擔比例」欄所示之比例分擔，較
    為公允，爰諭知如主文第3項所示，併此敘明
中　　華　　民　　國　　110 　年　　11　　月　　9 　　日
                  民事第二庭法　官　陳威憲   
以上正本係照原本作成。
如對本判決上訴，須於判決送達後20日內向本院提出上訴狀（應
按對造人數附繕本）。如委任律師提起上訴者，應一併繳納上訴
審裁判費。
中　　華　　民　　國　　110 　年　　11　　月　　10　　日
                            書記官  方瀅晴
附表：
編號 共有人           應   有   部   分   比   例    訴訟費用分擔比例   187地號   187-10地號 187-7地號 187-11地號    1 呂秀真 80分之17 80分之17 50分之36 50分之36 30％   2 呂保宗 15分之2 15分之2   11％       3 呂苔瑋 30分之2 30分之2   6％   4 翁和傑 2分之1 2分之1   41％   5 翁靖芸 80分之7 80分之7   7％   6 呂吳寶葉   50分之14 50分之14 5％